---
title: "2022-2023 1o teste (turno 1)"
author: "A Freitas, Conceiçao Lopes, Luís Silva"
date: "março/2023"
output: html_document
---


Para controlar o que globalmente surge:
```{r}
knitr::opts_chunk$set(echo = TRUE, results='show', message=FALSE, fig.show='show')
```

<!--Num determinado estudo sobre golfinhos riscados (*Stenella coeruleoalba*), foram recolhidos dados de várias características de 30 espécimes.-->


```{r}
#LEITURA DOS dados

#  Session => Set working diretory => To source file location

#Leitura dos dados
#setwd("D:/Aulas/1CicloBolonha/EstatisticaBiomedica/2022-23/ProvasAvaliacao")

#Funções de calculo de quantil conforme aulas
Quantil=function(x,p)
{n=length(x)
if(n*p- round(n*p)==0){res=(sort(x)[n*p]+ sort(x)[n*p+1])/2}
else{res=sort(x)[floor(n*p+1)]}
res
}

Mediana=function(x)
{n=length(x)
if(n/2 - round(n/2)==0){res=(sort(x)[n/2]+ sort(x)[n/2+1])/2}else{res=sort(x)[(n+1)/2]}
res
}

Quartil1=function(x)
{n=length(x)
if(n/2 - round(n/2)==0){res=Mediana(sort(x)[1:(n/2)])}else{res=Mediana(sort(x)[1:((n-1)/2)])}
res
}


Quartil3=function(x)
{n=length(x)
if(n/2 - round(n/2)==0){res=Mediana(sort(x)[(n/2+1):n])}else{res=Mediana(sort(x)[((n+3)/2):n])}
res
}

BigodeD=function(x)
{H=Quartil3(x)-Quartil1(x)
M=Quartil3(x)+1.5*H
max(x[x<M])
}  

#chamar bibliotecas necessárias
library(knitr)  # para construir tabelas

```



# Capítulo EstatDesc -Q1- GolfinhosSelvagens - Medidas amostrais dados nao agrupados-  CLOZE

3 variantes 

```{r}
#Dados
xx1=matrix(c(69.0,233,150,168.0,160.0,162.0,138.0,114.0,123.0,151.0),nrow=1)

xxx1=matrix(c(xx1[-c(4,9)],181,121), nrow=1)

xx=list(xx1,xx1+4,xxx1)
variavel=c("peso", "volume", "peso","volume")
variancia=c(sd(xx[[1]])^2,(sd(xx[[2]])^2) * 9/10, sd(xx[[3]])^2)
textovar= c("**corrigida**","**não corrigida**","**corrigida**")
valorpercentil=c(60,40,30)
#SOLUTION

```


<!-- ============================== -->

## variante  `r VAR=1 ; sprintf("%02d", VAR) `

Anualmente, é registada informação sobre características corporais de golfinhos selvagens *Tursiops truncatus* que dão à costa num dado país. No ano passado, relativamente aos `r length(xx[[VAR]])` golfinhos que deram à costa, registaram-se os seguintes valores de `r variavel[VAR]` (numa dada unidade de medida):

```{r, echo=FALSE}
kable(xx[VAR], format = "markdown")
```

**(1)** A variável em estudo corresponde  {1:MULTICHOICE_S:= ao `r variavel[VAR]` de um golfinho \~aos 10 golfinhos observados \~às características corporais de 10 golfinhos \~ao `r variavel[VAR+1]` de um golfinho} a qual é registada na escala {1:MULTICHOICE_S:=de razão\~nominal\~ordinal\~intervalar}

**(2)** A frequência absoluta acumulada do valor `r xx[[VAR]][5]` na amostra é igual a {2:NUMERICAL:=`r length(which(xx[[VAR]]<=xx[[VAR]][5]))`:0} (use até 1 casa decimal)

**(3)** Relativamente à variável em estudo, indique os valores das seguintes medidas amostrais:

* média = {1:NUMERICAL:=`r mean(xx[[VAR]])`:0.005} (use até 2 casas decimais)

* **variância** `r textovar[VAR]` = {2:NUMERICAL:=`r variancia[VAR]`:0.05} (use **4** casas decimais)

* percentil de ordem `r valorpercentil[VAR]` = {1:NUMERICAL:=`r Quantil(xx[[VAR]],valorpercentil[VAR]/100)`:0.005} (use 2 casas decimais)
Daqui se conclui que pelo menos {1:NUMERICAL:=`r 100 - valorpercentil[VAR]`:0} (use número inteiro) % das observações da amostra são maiores ou iguais a esse valor.


**(4)** Se construísse uma caixa de bigodes associada a esta amostra, o bigode à direita iria até ao **valor**
{3:NUMERICAL:=`r BigodeD(xx[[VAR]])`:0} 


### feedback

```{r, echo=FALSE}
boxplot(c(xx[[VAR]]), horizontal = T)
```


<!-- ============================== -->

## variante  `r VAR=2 ; sprintf("%02d", VAR)`


Anualmente, é registada informação sobre características corporais de golfinhos selvagens *Tursiops truncatus* que dão à costa num dado país. No ano passado, relativamente aos `r length(xx[[VAR]])` golfinhos que derão à costa, registaram-se os seguintes valores de `r variavel[VAR]` (numa dada unidade de medida):


```{r, echo=FALSE}
kable(xx[VAR], format="latex") #format = "markdown")
```

**(1)** A variável em estudo corresponde  {1:MULTICHOICE_S:= ao `r variavel[VAR]` de um golfinho \~aos 10 golfinhos observados \~às características corporais de 10 golfinhos \~ao `r variavel[VAR+1]` de um golfinho} a qual é registada na escala {1:MULTICHOICE_S:=de razão\~nominal\~ordinal\~intervalar}

**(2)** A frequência absoluta acumulada do valor `r xx[[VAR]][5]` na amostra é igual a {2:NUMERICAL:=`r length(which(xx[[VAR]]<=xx[[VAR]][5]))`:0} (use até 1 casa decimal)

**(3)** Relativamente à variável em estudo, indique os valores das seguintes medidas amostrais:

* média = {1:NUMERICAL:=`r mean(xx[[VAR]])`:0.005} (use até 2 casas decimais)

* **variância** `r textovar[VAR]` = {2:NUMERICAL:=`r variancia[VAR]`:0.05} (use **4** casas decimais)

* percentil de ordem `r valorpercentil[VAR]` = {1:NUMERICAL:=`r Quantil(xx[[VAR]],valorpercentil[VAR]/100)`:0.005} (use 2 casas decimais)
Daqui se conclui que pelo menos {1:NUMERICAL:=`r 100 - valorpercentil[VAR]`:0} (use número inteiro) % das observações da amostra são maiores ou iguais a esse valor.


**(4)** Se construísse uma caixa de bigodes associada a esta amostra, o bigode à direita iria até ao **valor**
{3:NUMERICAL:=`r BigodeD(xx[[VAR]])`:0} 


### feedback

```{r, echo=FALSE}
boxplot(c(xx[[VAR]]), horizontal = T)
```


<!-- ============================== -->

## variante  `r VAR=3 ; sprintf("%02d", VAR) `


Anualmente, é registada informação sobre características corporais de golfinhos selvagens *Tursiops truncatus* que dão à costa num dado país. No ano passado, relativamente aos `r length(xx[[VAR]])` golfinhos que derão à costa, registaram-se os seguintes valores de `r variavel[VAR]` (numa dada unidade de medida):


```{r, echo=FALSE}
kable(xx[VAR], format = "markdown")
```

**(1)** A variável em estudo corresponde  {1:MULTICHOICE_S:= ao `r variavel[VAR]` de um golfinho \~aos 10 golfinhos observados \~às características corporais de 10 golfinhos \~ao `r variavel[VAR+1]` de um golfinho} a qual é registada na escala {1:MULTICHOICE_S:=de razão\~nominal\~ordinal\~intervalar}

**(2)** A frequência absoluta acumulada do valor `r xx[[VAR]][5]` na amostra é igual a {2:NUMERICAL:=`r length(which(xx[[VAR]]<=xx[[VAR]][5]))`:0} (use até 1 casa decimal)

**(3)** Relativamente à variável em estudo, indique os valores das seguintes medidas amostrais:

* média = {1:NUMERICAL:=`r mean(xx[[VAR]])`:0.005} (use 2 casas decimais)

* **variância** `r textovar[VAR]` = {2:NUMERICAL:=`r variancia[VAR]`:0.05} (use **4** casas decimais)

* percentil de ordem `r valorpercentil[VAR]` = {1:NUMERICAL:=`r Quantil(xx[[VAR]],valorpercentil[VAR]/100)`:0.005} (use 2 casas decimais)
Daqui se conclui que pelo menos {1:NUMERICAL:=`r 100 - valorpercentil[VAR]`:0} (use número inteiro) % das observações da amostra são maiores ou iguais a esse valor.


**(4)** Se construísse uma caixa de bigodes associada a esta amostra, o bigode à direita iria até ao **valor**
{3:NUMERICAL:=`r BigodeD(xx[[VAR]])`:0} 


### feedback

```{r, echo=FALSE}
boxplot(c(xx[[VAR]]), horizontal = T)
```



# Capítulo EstDesc -Q2- GolfinhosSelvagens - Interpretações de Histogramas e de medidas-  CLOZE

2 variantes 

```{r}
set.seed(5)
Idade1=c(rnorm(20,13,2),rnorm(10,14,0.5))


set.seed(6)
Idade2=c(rnorm(40,12.5,0.5),rnorm(20,14,2)) +1
Idade2=Idade2[-c(1:12,30:34,55)]


Idade=list(Idade1,Idade2)
classe=c(8,8)
ampl=c(1,1)
ad=c(2,1)
valor=NULL
for (i in 1:2){valor[i]=c(round(Mediana(Idade[[i]]),0)+ad[i])}
altura=c(8,16)

texto2=c("ou eram mais novos", "menos, sendo que apenas 1 era tinha 15 anos")
LogCorretoFrase1= c("falsa","verdadeira")
LogErradoFrase1= c("verdadeira","falsa")

Rmoda=c(7,24)

#SOLUTION

```


<!-- ============================== -->

## variante  `r VAR=1 ; sprintf("%02d", VAR) `

Anualmente, é registada informação sobre características corporais de golfinhos selvagens *Tursiops truncatus* que dão à costa num dado país.

**(1)** O gráfico seguinte apresenta a distribuição das idades dos `r length(Idade[[VAR]])` espécimes de golfinhos selvagens *Tursiops truncatus* que deram à costa em 2020.


```{r, echo=FALSE}
hist(Idade[[VAR]], breaks=classe[VAR], ylab="Frequência", main="distribuição das idades dos golfinhos selvagens - Ano 2020",ylim=c(0,altura[[VAR]]),xlab= "Idade")
```


**(1.a)** Sobre os dados observados em 2020, o primeiro quartil das idades pertence à classe  de {:NUMERICAL:=`r round(Quartil1(Idade[[VAR]]),0)- ampl[VAR]`:0} a {:NUMERICAL:=`r round(Quartil1(Idade[[VAR]]),0)`:0}

**(1.b)** Com base no gráfico de 2020, complete as frases:

* A percentagem de golfinhos com idade superior a `r valor[VAR]` anos é de aproximadamente {:MULTICHOICE_S:=`r round(length(Idade[[VAR]][Idade[[VAR]]>valor[VAR]])/length(Idade[[VAR]])*100,1)`% \~`r round(length(Idade[[VAR]][Idade[[VAR]]>valor[VAR] & Idade[[VAR]]<valor[VAR] +ampl[VAR]])/length(Idade[[VAR]])*100,1)`% \~`r round(length(Idade[Idade[[VAR]]>valor[VAR] & Idade[[VAR]]<valor[VAR]+ampl[VAR]]),1)`%\~`r round(length(Idade[[VAR]][Idade[[VAR]]>valor[VAR]]),1)`%}.

* Existem `r  length(Idade[[VAR]][Idade[[VAR]]<=valor[VAR]-1])` golfinhos com idade inferior ou igual a {:MULTICHOICE_S:=`r valor[VAR]-1` \~`r valor[VAR]+1` \~`r valor[VAR]`} anos. 
 
* A amplitude de cada classe é igual a {:MULTICHOICE_S:=1 \~%-25%2}  (desconta 25% da cotação se errada)


**(2)** Curiosamente, no ano seguinte, em **2021**, verificou-se que [15, 18] é o intervalo interquartil das idades (em anos) dos golfinhos selvagens que deram à costa.

Identifique o valor lógico das seguintes frases relativas ao ano de **2021**:

(NOTA: **em cada frase, desconta 25% se errada**):

* Frase {1:MULTICHOICE_S:=falsa \~%-25%verdadeira }: A mediana das idades dos golfinhos que deram à costa é necessariamente maior a 15 anos.

* Frase {1:MULTICHOICE_S:=falsa \~%-25%verdadeira }: A média das idades dos golfinhos que deram à costa será sempre um valor entre 15 e 18 anos.

* Frase {1:MULTICHOICE_S:=verdadeira \~%-25%falsa }: Cerca de 50% dos golfinhos que deram à costa tinham idades entre 15 e 18 anos.

### feedback

<!-- ============================== -->

## variante  `r VAR=2 ; sprintf("%02d", VAR) `

Anualmente, é registada informação sobre características corporais de golfinhos selvagens *Tursiops truncatus* que dão à costa num dado país.

**(1)** O gráfico seguinte apresenta a distribuição das idades dos `r length(Idade[[VAR]])` espécimes de golfinhos selvagens *Tursiops truncatus* que deram à costa em 2020.


```{r, echo=FALSE}
hist(Idade[[VAR]], breaks=classe[VAR], ylab="Frequência", main="distribuição das idades dos golfinhos selvagens - Ano 2020",ylim=c(0,altura[[VAR]]),xlab= "Idade", yaxp=c(0,altura[[VAR]],altura[[VAR]]/2))
```


**(1.a)** Sobre os dados observados em 2020, o primeiro quartil das idades pertence à classe  de {:NUMERICAL:=`r round(Quartil1(Idade[[VAR]]),0)`:0} a {:NUMERICAL:=`r round(Quartil1(Idade[[VAR]]),0) + ampl[VAR]`:0}

**(1.b)** Com base no gráfico de 2020, complete as frases:

* A percentagem de golfinhos com idade superior a `r valor[VAR]` anos é de aproximadamente {:MULTICHOICE_S:=`r round(length(Idade[[VAR]][Idade[[VAR]]>valor[VAR]])/length(Idade[[VAR]])*100,1)`% \~`r round(length(Idade[[VAR]][Idade[[VAR]]>valor[VAR] & Idade[[VAR]]<valor[VAR] +ampl[VAR]])/length(Idade[[VAR]])*100,1)`% \~`r round(length(Idade[Idade[[VAR]]>valor[VAR] & Idade[[VAR]]<valor[VAR]+ampl[VAR]]),1)`%\~`r round(length(Idade[[VAR]][Idade[[VAR]]>valor[VAR]]),1)`%}.

* Existem `r  length(Idade[[VAR]][Idade[[VAR]]<=valor[VAR]])` golfinhos com idade inferior ou igual a {:MULTICHOICE_S:=`r valor[VAR]` \~`r valor[VAR]+1` \~`r valor[VAR]-1`} anos. 
 
* As classes apresentam amplitudes {:MULTICHOICE_S:=iguais \~%-25%diferentes} entre si (desconta 25% da cotação se errada)


**(2)** Curiosamente, no ano seguinte, em **2021**, verificou-se que [15, 18] é o intervalo interquartil das idades (em anos) dos golfinhos selvagens que deram à costa.

Identifique o valor lógico das seguintes frases relativas ao ano de **2021**:

(NOTA: **em cada frase, desconta 25% se errada**):

* Frase {1:MULTICHOICE_S:=verdadeira \~%-25%falsa }: A mediana das idades dos golfinhos que deram à costa é necessariamente maior ou igual a 15 anos.

* Frase {1:MULTICHOICE_S:=falsa \~%-25%verdadeira }: A média das idades dos golfinhos que deram à costa será sempre um valor entre 15 e 18 anos.

* Frase {1:MULTICHOICE_S:=falsa \~%-25% verdadeira }: cerca de 25% dos golfinhos que deram à costa tenham idades entre 15 e 18 anos.

### feedback


# Capítulo DistProb -Q3- Porcos da India - Binomial e Normal - CLOZE

3 variantes 

```{r}
Valorn=c(20,25,30)
Valorp=c(0.05,0.04,0.06)
Valormedia=c(36,30,25)
Valorvar=c(4,9,16)

#SOLUTION

```


<!-- ============================== -->

## variante  `r VAR=1 ; sprintf("%02d", VAR) `

Um laboratório de investigação científica adquiriu em fevereiro um conjunto de `r Valorn[VAR]` porquinhos da Índia para um estudo comportamental prolongado. Os porquinhos da Índia são muito sensíveis a problemas respiratórios causados por pó ou infeções por bactérias e assume-se que a probabilidade de um animal desenvolver um problema deste tipo é de `r Valorp[VAR]`.

**(1)** A v.a. \(X\) que representa o número de porquinhos da Índia que desenvolvem problemas respiratórios {:MULTICHOICE_S:= entre `r Valorn[VAR]` porquinhos da Índia\~por mês \~por laboratório } segue uma distribuição Binomial com \(n\)={:NUMERICAL:=`r Valorn[VAR]`:0} e \(p\)=`r Valorp[VAR]`.

Assim,

 * o valor esperado \(E(7X-3)\) é igual a {3:NUMERICAL:=`r 7* Valorn[VAR]* Valorp[VAR]-3`:0.005} (use até 2 casas decimais)

 * a probabilidade de um porquinho da Índia, do conjunto dos porquinhos adquiridos, desenvolver problemas respiratórios é igual a {2:NUMERICAL:=`r dbinom(1,size=Valorn[VAR],prob=Valorp[VAR])`:0.0005} (use 3 casas decimais)

 * a probabilidade de menos de 3 porquinhos da Índia, do conjunto dos porquinhos adquiridos, desenvolver problemas respiratórios é igual a {3:NUMERICAL:=`r pbinom(2,size=Valorn[VAR],prob=Valorp[VAR],lower.tail=T)`:0.0005} (use 3 casas decimais)
 
 
 **(2)** A v.a. \(T\), que representa o tempo (em horas) que um porquinho da Índia demora a demonstrar problemas respiratórios após estar infetado, segue uma distribuição normal de média `r Valormedia[VAR]` e variância `r Valorvar[VAR]`.
 
 Assim,
 
 * selecionado ao acaso um porquinho da Índia infetado, a probabilidade de este demorar exatamente um dia (24 horas) a demonstrar problemas respiratórios é igual a {:NUMERICAL:=0:0.005} (use até 2 casas decimais)

* selecionado ao acaso `r Valorn[VAR]` porquinhos da Índia infetados, a probabilidade da média dos tempos de demora a demonstrar problemas respiratórios  desses `r Valorn[VAR]` porquinhos seja superior a `r round (Valormedia[VAR] - sqrt(Valorvar[VAR])*0.35,0)` horas é igual a {3:NUMERICAL:=`r  pnorm(round (Valormedia[VAR] - sqrt(Valorvar[VAR])*0.35,0),Valormedia[VAR],sqrt(Valorvar[VAR]/Valorn[VAR]),lower.tail=FALSE)`:0.005} (use 3 casas decimais)

### feedback

<!-- ============================== -->

## variante  `r VAR=2 ; sprintf("%02d", VAR) `

Um laboratório de investigação científica adquiriu em fevereiro um conjunto de `r Valorn[VAR]` porquinhos da Índia para um estudo comportamental prolongado. Os porquinhos da Índia são muito sensíveis a problemas respiratórios causados por pó ou infeções por bactérias e assume-se que a probabilidade de um animal desenvolver um problema deste tipo é de `r Valorp[VAR]`.

**(1)** A v.a. \(X\) que representa o número de porquinhos da Índia que desenvolvem problemas respiratórios {:MULTICHOICE_S:= entre `r Valorn[VAR]` porquinhos da Índia\~por mês \~por laboratório } segue uma distribuição Binomial com \(n\)={:NUMERICAL:=`r Valorn[VAR]`:0} e \(p\)=`r Valorp[VAR]`.

Assim,

 * o valor esperado \(E(7X+3)\) é igual a {3:NUMERICAL:=`r 7* Valorn[VAR]* Valorp[VAR]+3`:0.005} (use até 2 casas decimais)
 
 
 * a probabilidade de um porquinho da Índia, do conjunto dos porquinhos adquiridos, desenvolver problemas respiratórios é igual a {2:NUMERICAL:=`r dbinom(1,size=Valorn[VAR],prob=Valorp[VAR])`:0.0005} (use 3 casas decimais)

 * a probabilidade de mais de 3 porquinhos da Índia, do conjunto dos porquinhos adquiridos, desenvolver problemas respiratórios é igual a {3:NUMERICAL:=`r pbinom(3,size=Valorn[VAR],prob=Valorp[VAR],lower.tail=F)`:0.0005} (use 3 casas decimais)
 
 
 **(2)** A v.a. \(T\), que representa o tempo (em horas) que um porquinho da Índia demora a demonstrar problemas respiratórios após estar infetado, segue uma distribuição normal de média `r Valormedia[VAR]` e variância `r Valorvar[VAR]`.
 
 Assim,
 
 * selecionado ao acaso um porquinho da Índia infetado, a probabilidade de este demorar exatamente dois dias (48 horas) a demonstrar problemas respiratórios é igual a {:NUMERICAL:=0:0.005} (use até 2 casas decimais)

* selecionado ao acaso `r Valorn[VAR]` porquinhos da Índia infetados, a probabilidade da média dos tempos de demora a demonstrar problemas respiratórios  desses `r Valorn[VAR]` porquinhos seja superior a `r round (Valormedia[VAR] - sqrt(Valorvar[VAR])*0.35,0)` horas é igual a {3:NUMERICAL:=`r  pnorm(round (Valormedia[VAR] - sqrt(Valorvar[VAR])*0.35,0),Valormedia[VAR],sqrt(Valorvar[VAR]/Valorn[VAR]),lower.tail=FALSE)`:0.005} (use 3 casas decimais)

### feedback


<!-- ============================== -->

## variante  `r VAR=3 ; sprintf("%02d", VAR) `

Um laboratório de investigação científica adquiriu em fevereiro um conjunto de `r Valorn[VAR]` porquinhos da Índia para um estudo comportamental prolongado. Os porquinhos da Índia são muito sensíveis a problemas respiratórios causados por pó ou infeções por bactérias e assume-se que a probabilidade de um animal desenvolver um problema deste tipo é de `r Valorp[VAR]`.

**(1)** A v.a. \(X\) que representa o número de porquinhos da Índia que desenvolvem problemas respiratórios {:MULTICHOICE_S:= entre `r Valorn[VAR]` porquinhos da Índia\~por mês \~por laboratório } segue uma distribuição Binomial com \(n\)={:NUMERICAL:=`r Valorn[VAR]`:0} e \(p\)=`r Valorp[VAR]`.

Assim,

 * o valor esperado \(E(3X+7)\) é igual a {3:NUMERICAL:=`r 3* Valorn[VAR]* Valorp[VAR]+7`:0.005} (use até 2 casas decimais) 

 * a probabilidade de um porquinho da Índia, do conjunto dos porquinhos adquiridos, desenvolver problemas respiratórios é igual a {2:NUMERICAL:=`r dbinom(1,size=Valorn[VAR],prob=Valorp[VAR])`:0.0005} (use 3 casas decimais)

 * a probabilidade de menos de 3 porquinhos da Índia, do conjunto dos porquinhos adquiridos, desenvolver problemas respiratórios é igual a {3:NUMERICAL:=`r pbinom(2,size=Valorn[VAR],prob=Valorp[VAR],lower.tail=T)`:0.0005} (use 3 casas decimais)
 
 
 **(2)** A v.a. \(T\), que representa o tempo (em horas) que um porquinho da Índia demora a demonstrar problemas respiratórios após estar infetado segue uma distribuição normal de média `r Valormedia[VAR]` e variância `r Valorvar[VAR]`.
 
 Assim,
 
 * selecionado ao acaso um porquinho da Índia infetado, a probabilidade de este demorar exatamente três dias (72 horas) a demonstrar problemas respiratórios é igual a {:NUMERICAL:=0:0.005} (use até 2 casas decimais)

*  selecionado ao acaso `r Valorn[VAR]` porquinhos da Índia infetados, a probabilidade da média dos tempos de demora a demonstrar problemas respiratórios  desses `r Valorn[VAR]` porquinhos seja inferior a `r round (Valormedia[VAR] - sqrt(Valorvar[VAR])*0.35,0)` horas é igual a {3:NUMERICAL:=`r  pnorm(round (Valormedia[VAR] - sqrt(Valorvar[VAR])*0.35,0),Valormedia[VAR],sqrt(Valorvar[VAR]/Valorn[VAR]),lower.tail=T)`:0.0005} (use até 3 casas decimais)

### feedback




# Capítulo DistProb -Q4- Porcos da India - Poisson - CLOZE

3 variantes 
```{r}
ValorLambda=c(5,6,7)
ValorQu=c(10,12,14)
#SOLUTION

```


<!-- ============================== -->

## variante  `r VAR=1 ; sprintf("%02d", VAR) `

Um dos principais sintomas de problemas respiratórios em porquinhos da Índia é um número elevado de espirros por hora. Suponha que o número de espirros por hora de um porquinho da Índia doente (com problemas respiratórios) pode ser modelado por uma distribuição de Poisson de média `r ValorLambda[VAR]`.

Assim, 

* a probabilidade de um porquinho da Índia doente dar mais do que `r ValorQu[VAR]` espirros numa hora é igual a {:NUMERICAL:=`r ppois(ValorQu[VAR],ValorLambda[VAR],lower.tail = FALSE)`:0.00005} (use 4 casas decimais)

* a probabilidade de um porquinho da Índia doente dar exatamente `r ValorQu[VAR]*12` espirros num dia (24 horas) é igual a {2:NUMERICAL:=`r dpois(ValorQu[VAR]*12,ValorLambda[VAR]*24)`:0.00005} (use 4 casas decimais)

### feedback


<!-- ============================== -->

## variante  `r VAR=2 ; sprintf("%02d", VAR) `

Um dos principais sintomas de problemas respiratórios em porquinhos da Índia é um número elevado de espirros por hora. Suponha que o número de espirros por hora de um porquinho da Índia doente (com problemas respiratórios) pode ser modelado por uma distribuição de Poisson de média `r ValorLambda[VAR]`.

Assim, 

* a probabilidade de um porquinho da Índia doente dar mais do que `r ValorQu[VAR]` espirros numa hora é igual a {:NUMERICAL:=`r ppois(ValorQu[VAR],ValorLambda[VAR],lower.tail = FALSE)`:0.00005} (use 4 casas decimais)

* a probabilidade de um porquinho da Índia doente dar exatamente `r ValorQu[VAR]*11` espirros num dia (24 horas) é igual a {2:NUMERICAL:=`r dpois(ValorQu[VAR]*11,ValorLambda[VAR]*24)`:0.00005} (use 4 casas decimais)


### feedback

<!-- ============================== -->

## variante  `r VAR=3 ; sprintf("%02d", VAR) `

Um dos principais sintomas de problemas respiratórios em porquinhos da Índia é um número elevado de espirros por hora. Suponha que o número de espirros por hora de um porquinho da Índia doente (com problemas respiratórios) pode ser modelado por uma distribuição de Poisson de média `r ValorLambda[VAR]`.

Assim, 

* a probabilidade de um porquinho da Índia doente dar mais do que `r ValorQu[VAR]` espirros numa hora é igual a {:NUMERICAL:=`r ppois(ValorQu[VAR],ValorLambda[VAR],lower.tail = FALSE)`:0.00005} (use até 4 casas decimais)

* a probabilidade de um porquinho da Índia doente dar exatamente `r ValorQu[VAR]*10` espirros em 18 horas é igual a {2:NUMERICAL:=`r dpois(ValorQu[VAR]*10,ValorLambda[VAR]*18)`:0.00005} (use 4 casas decimais)


### feedback
