---
title: "ano e título"
author: "(autores)"
date: "(data)"
output: html_document
---

Este documento foi construído com:
```
library(rmdmoodle)
set_exercise_root( "C:/Users/USERNAME/<where is exercise folder>" )
make_rmdmoodle(6,
"exame-de-hoje.Rmd",
c("cap3/c3-estimativa.Rmd", "alinea01", "alinea04"), 
c("cap4/c4-anova-1fator-com-dados.Rmd", "id01", "concept01"))
```


# c3-estimativa-CLOZE


Objetivo: Cap3 Estimativa (comprimento de folhas de *acácia longifolia*)


**Configuração do que se vê no HTML de verificação**


```{r echo=T, results=F}
VAR         = 1  # Só mostra a variante escolhida em VAR
VARCOUNT    = 6  # total de variantes
SHOWCODE    = T  # Mostra o código R (no HTML de verificação)
SHOWRESULTS = F  # Mostra o output do R (no HTML de verificação)
SET.SEED    = 10 # set.seed(SET.SEED)
```



```{r echo=SHOWCODE, results=SHOWRESULTS}
set.seed(SET.SEED)

# A usar na questão "O investigador decidiu aumentar a dimensão para 20 elementos"
NN = 20 


# Melhorar
# Esta lista não está, a ser usada para nada que o aluno possa usar
# (seria para o QQPlot mas os qqplot ficam demasiado mal)
# O uso é na alínea 3
ALTBIG = list(
  rnorm(NN, 4.5, 0.2),
  rnorm(NN, 2, 0.1),
  rnorm(NN, 3, 0.15),
  rexp(NN, 0.2),
  rexp(NN, 0.4),
  rexp(NN, 0.6)
)


SW = "Shapiro-Wilk"
KS = "K.-S. c/ corr Lilliefors"

#Alínea 4
FOLHADIM           = c(  10,   50,   40,  20,  60,  70)
R_BEST_NORMAL_TEST = c( SW,    KS,   KS,  SW,  KS,  KS)
R_WORST_NORMAL_TEST= c( KS,    SW,   SW,  KS,  SW,  SW)

BEM = "a dist. Normal modela bem"
MAL = "a dist. Normal não modela bem"

R_NORMAL_PVALUE    = c(0.01, 0.02, 0.03, 0.1, 0.2, 0.3)
R_ADJUST_CORRECT    = c(MAL,  MAL,  MAL, BEM, BEM, BEM)
R_ADJUST_INCORRECT  = c(BEM,  BEM,  BEM, MAL, MAL, MAL)


ALT = list(
  round(ALTBIG[[1]][1:4],2),
  round(ALTBIG[[2]][1:4],2),
  round(ALTBIG[[3]][1:4],2),
  round(ALTBIG[[4]][1:4],2),
  round(ALTBIG[[5]][1:4],2),
  round(ALTBIG[[6]][1:4],2)
) 


```


## variante `r VAR <- 1; VAR`



Considere a seguinte amostra do comprimento de folhas de *acácia longifolia*:
x1=`r ALT[[VAR]][1]`; x2=`r ALT[[VAR]][2]`; x3=`r ALT[[VAR]][3]`; x4=`r ALT[[VAR]][4]`


**(1)**
```{r echo=SHOWCODE, results=SHOWRESULTS}
R_MEDIA_ALT = sapply(ALT,mean)
cat(sort(R_MEDIA_ALT))
```


Com base na amostra, a estimativa do valor esperado (média populacional) do comprimento das folhas de *acácia longifólia* é 
{:NUMERICAL:=`r R_MEDIA_ALT[[VAR]]`:0.001} (3 casas decimais).



Na resposta anterior, foi usado \( \bar X \) como 
{:MULTICHOICE_S:= estimador \~ estimativa \~ um número \~ parâmetro } 
da média 
{:MULTICHOICE_S:= populacional \~ da amostra \~ pontual }.


**(2)**


Para averiguar se a distribuição normal se ajusta aos dados amostrais, o investigador decidiu aumentar a dimensão para `r FOLHADIM[VAR]` elementos. 

Foi efetuado o teste de hipóteses {:MULTICHOICE_S:= `r R_BEST_NORMAL_TEST[VAR]` \~ `r R_WORST_NORMAL_TEST[VAR]` \~ QQPlot Normal }, por ser mais apropriado à dimensão, tendo sido encontrado que o valor-p é `r R_NORMAL_PVALUE[VAR]`. 


Assim, ao nível de significância de 5%, conclui-se que
{:MULTICHOICE_S:= `r R_ADJUST_CORRECT[VAR]` \~%-25% `r R_ADJUST_INCORRECT[VAR]` }
o comprimento das folhas de acácia longifólia  (desconta 25% do valor da questão se errar).



### feedback


## variante `r VAR <- 2; VAR`



Considere a seguinte amostra do comprimento de folhas de *acácia longifolia*:
x1=`r ALT[[VAR]][1]`; x2=`r ALT[[VAR]][2]`; x3=`r ALT[[VAR]][3]`; x4=`r ALT[[VAR]][4]`


**(1)**
```{r echo=SHOWCODE, results=SHOWRESULTS}
R_MEDIA_ALT = sapply(ALT,mean)
cat(sort(R_MEDIA_ALT))
```


Com base na amostra, a estimativa do valor esperado (média populacional) do comprimento das folhas de *acácia longifólia* é 
{:NUMERICAL:=`r R_MEDIA_ALT[[VAR]]`:0.001} (3 casas decimais).



Na resposta anterior, foi usado \( \bar X \) como 
{:MULTICHOICE_S:= estimador \~ estimativa \~ um número \~ parâmetro } 
da média 
{:MULTICHOICE_S:= populacional \~ da amostra \~ pontual }.


**(2)**


Para averiguar se a distribuição normal se ajusta aos dados amostrais, o investigador decidiu aumentar a dimensão para `r FOLHADIM[VAR]` elementos. 

Foi efetuado o teste de hipóteses {:MULTICHOICE_S:= `r R_BEST_NORMAL_TEST[VAR]` \~ `r R_WORST_NORMAL_TEST[VAR]` \~ QQPlot Normal }, por ser mais apropriado à dimensão, tendo sido encontrado que o valor-p é `r R_NORMAL_PVALUE[VAR]`. 


Assim, ao nível de significância de 5%, conclui-se que
{:MULTICHOICE_S:= `r R_ADJUST_CORRECT[VAR]` \~%-25% `r R_ADJUST_INCORRECT[VAR]` }
o comprimento das folhas de acácia longifólia  (desconta 25% do valor da questão se errar).



### feedback


## variante `r VAR <- 3; VAR`



Considere a seguinte amostra do comprimento de folhas de *acácia longifolia*:
x1=`r ALT[[VAR]][1]`; x2=`r ALT[[VAR]][2]`; x3=`r ALT[[VAR]][3]`; x4=`r ALT[[VAR]][4]`


**(1)**
```{r echo=SHOWCODE, results=SHOWRESULTS}
R_MEDIA_ALT = sapply(ALT,mean)
cat(sort(R_MEDIA_ALT))
```


Com base na amostra, a estimativa do valor esperado (média populacional) do comprimento das folhas de *acácia longifólia* é 
{:NUMERICAL:=`r R_MEDIA_ALT[[VAR]]`:0.001} (3 casas decimais).



Na resposta anterior, foi usado \( \bar X \) como 
{:MULTICHOICE_S:= estimador \~ estimativa \~ um número \~ parâmetro } 
da média 
{:MULTICHOICE_S:= populacional \~ da amostra \~ pontual }.


**(2)**


Para averiguar se a distribuição normal se ajusta aos dados amostrais, o investigador decidiu aumentar a dimensão para `r FOLHADIM[VAR]` elementos. 

Foi efetuado o teste de hipóteses {:MULTICHOICE_S:= `r R_BEST_NORMAL_TEST[VAR]` \~ `r R_WORST_NORMAL_TEST[VAR]` \~ QQPlot Normal }, por ser mais apropriado à dimensão, tendo sido encontrado que o valor-p é `r R_NORMAL_PVALUE[VAR]`. 


Assim, ao nível de significância de 5%, conclui-se que
{:MULTICHOICE_S:= `r R_ADJUST_CORRECT[VAR]` \~%-25% `r R_ADJUST_INCORRECT[VAR]` }
o comprimento das folhas de acácia longifólia  (desconta 25% do valor da questão se errar).



### feedback


## variante `r VAR <- 4; VAR`



Considere a seguinte amostra do comprimento de folhas de *acácia longifolia*:
x1=`r ALT[[VAR]][1]`; x2=`r ALT[[VAR]][2]`; x3=`r ALT[[VAR]][3]`; x4=`r ALT[[VAR]][4]`


**(1)**
```{r echo=SHOWCODE, results=SHOWRESULTS}
R_MEDIA_ALT = sapply(ALT,mean)
cat(sort(R_MEDIA_ALT))
```


Com base na amostra, a estimativa do valor esperado (média populacional) do comprimento das folhas de *acácia longifólia* é 
{:NUMERICAL:=`r R_MEDIA_ALT[[VAR]]`:0.001} (3 casas decimais).



Na resposta anterior, foi usado \( \bar X \) como 
{:MULTICHOICE_S:= estimador \~ estimativa \~ um número \~ parâmetro } 
da média 
{:MULTICHOICE_S:= populacional \~ da amostra \~ pontual }.


**(2)**


Para averiguar se a distribuição normal se ajusta aos dados amostrais, o investigador decidiu aumentar a dimensão para `r FOLHADIM[VAR]` elementos. 

Foi efetuado o teste de hipóteses {:MULTICHOICE_S:= `r R_BEST_NORMAL_TEST[VAR]` \~ `r R_WORST_NORMAL_TEST[VAR]` \~ QQPlot Normal }, por ser mais apropriado à dimensão, tendo sido encontrado que o valor-p é `r R_NORMAL_PVALUE[VAR]`. 


Assim, ao nível de significância de 5%, conclui-se que
{:MULTICHOICE_S:= `r R_ADJUST_CORRECT[VAR]` \~%-25% `r R_ADJUST_INCORRECT[VAR]` }
o comprimento das folhas de acácia longifólia  (desconta 25% do valor da questão se errar).



### feedback


## variante `r VAR <- 5; VAR`



Considere a seguinte amostra do comprimento de folhas de *acácia longifolia*:
x1=`r ALT[[VAR]][1]`; x2=`r ALT[[VAR]][2]`; x3=`r ALT[[VAR]][3]`; x4=`r ALT[[VAR]][4]`


**(1)**
```{r echo=SHOWCODE, results=SHOWRESULTS}
R_MEDIA_ALT = sapply(ALT,mean)
cat(sort(R_MEDIA_ALT))
```


Com base na amostra, a estimativa do valor esperado (média populacional) do comprimento das folhas de *acácia longifólia* é 
{:NUMERICAL:=`r R_MEDIA_ALT[[VAR]]`:0.001} (3 casas decimais).



Na resposta anterior, foi usado \( \bar X \) como 
{:MULTICHOICE_S:= estimador \~ estimativa \~ um número \~ parâmetro } 
da média 
{:MULTICHOICE_S:= populacional \~ da amostra \~ pontual }.


**(2)**


Para averiguar se a distribuição normal se ajusta aos dados amostrais, o investigador decidiu aumentar a dimensão para `r FOLHADIM[VAR]` elementos. 

Foi efetuado o teste de hipóteses {:MULTICHOICE_S:= `r R_BEST_NORMAL_TEST[VAR]` \~ `r R_WORST_NORMAL_TEST[VAR]` \~ QQPlot Normal }, por ser mais apropriado à dimensão, tendo sido encontrado que o valor-p é `r R_NORMAL_PVALUE[VAR]`. 


Assim, ao nível de significância de 5%, conclui-se que
{:MULTICHOICE_S:= `r R_ADJUST_CORRECT[VAR]` \~%-25% `r R_ADJUST_INCORRECT[VAR]` }
o comprimento das folhas de acácia longifólia  (desconta 25% do valor da questão se errar).



### feedback


## variante `r VAR <- 6; VAR`



Considere a seguinte amostra do comprimento de folhas de *acácia longifolia*:
x1=`r ALT[[VAR]][1]`; x2=`r ALT[[VAR]][2]`; x3=`r ALT[[VAR]][3]`; x4=`r ALT[[VAR]][4]`


**(1)**
```{r echo=SHOWCODE, results=SHOWRESULTS}
R_MEDIA_ALT = sapply(ALT,mean)
cat(sort(R_MEDIA_ALT))
```


Com base na amostra, a estimativa do valor esperado (média populacional) do comprimento das folhas de *acácia longifólia* é 
{:NUMERICAL:=`r R_MEDIA_ALT[[VAR]]`:0.001} (3 casas decimais).



Na resposta anterior, foi usado \( \bar X \) como 
{:MULTICHOICE_S:= estimador \~ estimativa \~ um número \~ parâmetro } 
da média 
{:MULTICHOICE_S:= populacional \~ da amostra \~ pontual }.


**(2)**


Para averiguar se a distribuição normal se ajusta aos dados amostrais, o investigador decidiu aumentar a dimensão para `r FOLHADIM[VAR]` elementos. 

Foi efetuado o teste de hipóteses {:MULTICHOICE_S:= `r R_BEST_NORMAL_TEST[VAR]` \~ `r R_WORST_NORMAL_TEST[VAR]` \~ QQPlot Normal }, por ser mais apropriado à dimensão, tendo sido encontrado que o valor-p é `r R_NORMAL_PVALUE[VAR]`. 


Assim, ao nível de significância de 5%, conclui-se que
{:MULTICHOICE_S:= `r R_ADJUST_CORRECT[VAR]` \~%-25% `r R_ADJUST_INCORRECT[VAR]` }
o comprimento das folhas de acácia longifólia  (desconta 25% do valor da questão se errar).



### feedback

# c4-anova-1fator-com-dados-CLOZE

Objetivo: Cap4 anova 1 fator usando dados


**Configuração do que se vê no HTML de verificação**


```{r echo=T, results=F, include=FALSE}
VAR         = 1  # Só mostra a variante escolhida em VAR
VARCOUNT    = 6  # total de variantes
SHOWCODE    = T  # Mostra o código R (no HTML de verificação)
SHOWRESULTS = F  # Mostra o output do R (no HTML de verificação)
SET.SEED    = 12 # set.seed(SET.SEED)
#Avoid scientific notation in all document
options(scipen = 999)
#Na commandline: str(knitr::opts_chunk$get())
knitr::opts_chunk$set(echo = TRUE) 
```



```{r echo=SHOWCODE, results=SHOWRESULTS}
set.seed(SET.SEED)
library(kableExtra)

GDIM = 4

LOC_SD = 5 #desvio padrão igual em todos

L1MEDIA = c(20,19,32,13,24,25)
L2MEDIA = c(30,21,22,23,14,25)
L3MEDIA = c(20,31,22,23,24,16)


AMOSTRA1 = list(
  round(rnorm(GDIM, L1MEDIA[1], LOC_SD),0),
  round(rnorm(GDIM, L1MEDIA[2], LOC_SD),0),
  round(rnorm(GDIM, L1MEDIA[3], LOC_SD),0),
  round(rnorm(GDIM, L1MEDIA[4], LOC_SD),0),
  round(rnorm(GDIM, L1MEDIA[5], LOC_SD),0),
  round(rnorm(GDIM, L1MEDIA[6], LOC_SD),0)
)


AMOSTRA2 = list(
  round(rnorm(GDIM, L2MEDIA[1], LOC_SD),0),
  round(rnorm(GDIM, L2MEDIA[2], LOC_SD),0),
  round(rnorm(GDIM, L2MEDIA[3], LOC_SD),0),
  round(rnorm(GDIM, L2MEDIA[4], LOC_SD),0),
  round(rnorm(GDIM, L2MEDIA[5], LOC_SD),0),
  round(rnorm(GDIM, L2MEDIA[6], LOC_SD),0)
)


AMOSTRA3 = list(
  round(rnorm(GDIM, L3MEDIA[1], LOC_SD),0),
  round(rnorm(GDIM, L3MEDIA[2], LOC_SD),0),
  round(rnorm(GDIM, L3MEDIA[3], LOC_SD),0),
  round(rnorm(GDIM, L3MEDIA[4], LOC_SD),0),
  round(rnorm(GDIM, L3MEDIA[5], LOC_SD),0),
  round(rnorm(GDIM, L3MEDIA[6], LOC_SD),0)
)


## TABLE FORM
create_table <- function(v) {
  
  loc1 <- AMOSTRA1[[v]]
  loc2 <- AMOSTRA2[[v]]
  loc3 <- AMOSTRA3[[v]]
  
  #matrix( c(loc1,loc2,loc3), 
  #        nrow = 4,
          #dimnames = list(
          # `Observação`  = c("1","2","3","4"),
          # `Zona do molusco` = c("Costa Nova", 
          #                   "São Jacinto",
          #                   "Torreira"))
  #)
  
  data.frame( `CostaNova`= loc1, `SãoJacinto`=loc2, `Torreira`=loc3 )

  }

#tt <- create_table(1)
#colnames(tt) <- c("CN","SJ","T")
#print( tt )

zonas = c( rep("1",4), rep("2",4), rep("3",4) )

dados = list(
   data.frame(peso = c( AMOSTRA1[[1]], AMOSTRA2[[1]], AMOSTRA3[[1]] ),
              zona  = zonas),
   data.frame(peso = c( AMOSTRA1[[2]], AMOSTRA2[[2]], AMOSTRA3[[2]] ),
              zona  = zonas),
   data.frame(peso = c( AMOSTRA1[[3]], AMOSTRA2[[3]], AMOSTRA3[[3]] ),
              zona  = zonas),
   data.frame(peso = c( AMOSTRA1[[4]], AMOSTRA2[[4]], AMOSTRA3[[4]] ),
              zona  = zonas),
   data.frame(peso = c( AMOSTRA1[[5]], AMOSTRA2[[5]], AMOSTRA3[[5]] ),
              zona  = zonas),
   data.frame(peso = c( AMOSTRA1[[6]], AMOSTRA2[[6]], AMOSTRA3[[6]] ),
              zona  = zonas)
)

# Crazy R stuff
# https://stackoverflow.com/questions/3366506/extract-p-value-from-aov

AOVPVALUE = c(
  summary(aov(peso~zona, data=dados[[1]]))[[1]][["Pr(>F)"]][1], 
  summary(aov(peso~zona, data=dados[[2]]))[[1]][["Pr(>F)"]][1], 
  summary(aov(peso~zona, data=dados[[3]]))[[1]][["Pr(>F)"]][1], 
  summary(aov(peso~zona, data=dados[[4]]))[[1]][["Pr(>F)"]][1], 
  summary(aov(peso~zona, data=dados[[5]]))[[1]][["Pr(>F)"]][1], 
  summary(aov(peso~zona, data=dados[[6]]))[[1]][["Pr(>F)"]][1]
)

cat(AOVPVALUE,'\n')

#plot( peso~zona, data=dados[[1]] )


# H0
frase11 = "os pesos médios, das três populações consideradas, não são significativamente diferentes"
frase12 = "não existe evidência de que exista pelo menos um par de zonas com médias diferentes"
frase13 = "não existem pares de zonas com médias significativamente diferentes"


# H1
frase21 = "existe pelo menos um par de zonas com pesos esperados significativamente diferentes"
frase22 = "existe pelo menos uma zona com peso médio significativamente diferentes das restantes médias"



AOV_CORRETA = c(
  frase11,
  frase21,
  frase22,
  frase21,
  frase12,
  frase13
)

AOV_INCORRETA = c(
  frase21,
  frase11,
  frase12,
  frase13,
  frase22,
  frase22
)


#A conclusão, no contexto do problema, é que
#{:MULTICHOICE_S:=~os pesos são todos iguais~os pesos esperados são todos diferentes~}


# Ria Formosa

```



## variante `r VAR <- 1; VAR`



Pretende-se avaliar se o peso esperado (ou média populacional) de um molusco adulto difere em três zonas da Ria de Aveiro (Costa Nova, São Jacinto, Torreira) e para essa finalidade foram recolhidos 4 pesos de moluscos por zona apresentados na tabela seguinte:


```{r echo=F}
create_table(VAR) %>%
  kbl() %>%
  kable_styling() %>%
  kable_paper(full_width = FALSE)
```

**(1)**

Identifique:

a variável resposta (Y): {1:MULTICHOICE_S:= peso de um molusco \~ peso esperado de um molusco \~ zona \~ peso médio dos moluscos \~ localização do molusco }

a variável independente, ou fator, (X): {1:MULTICHOICE_S:= zona \~ peso de um molusco \~ peso esperado de um molusco \~ peso médio dos moluscos \~ localização do molusco }


**(2)**

Indique a frase apropriada ao contexto da ANOVA:

{20:MULTICHOICE_S= O fator zona divide-se em 3 grupos \~ O grupo zona divide-se em 3 fatores \~ O grupo zona divide-se em 3 níveis \~ O fator zona divide-se em 3 fatores }



### feedback


## variante `r VAR <- 2; VAR`



Pretende-se avaliar se o peso esperado (ou média populacional) de um molusco adulto difere em três zonas da Ria de Aveiro (Costa Nova, São Jacinto, Torreira) e para essa finalidade foram recolhidos 4 pesos de moluscos por zona apresentados na tabela seguinte:


```{r echo=F}
create_table(VAR) %>%
  kbl() %>%
  kable_styling() %>%
  kable_paper(full_width = FALSE)
```

**(1)**

Identifique:

a variável resposta (Y): {1:MULTICHOICE_S:= peso de um molusco \~ peso esperado de um molusco \~ zona \~ peso médio dos moluscos \~ localização do molusco }

a variável independente, ou fator, (X): {1:MULTICHOICE_S:= zona \~ peso de um molusco \~ peso esperado de um molusco \~ peso médio dos moluscos \~ localização do molusco }


**(2)**

Indique a frase apropriada ao contexto da ANOVA:

{20:MULTICHOICE_S= O fator zona divide-se em 3 grupos \~ O grupo zona divide-se em 3 fatores \~ O grupo zona divide-se em 3 níveis \~ O fator zona divide-se em 3 fatores }



### feedback


## variante `r VAR <- 3; VAR`



Pretende-se avaliar se o peso esperado (ou média populacional) de um molusco adulto difere em três zonas da Ria de Aveiro (Costa Nova, São Jacinto, Torreira) e para essa finalidade foram recolhidos 4 pesos de moluscos por zona apresentados na tabela seguinte:


```{r echo=F}
create_table(VAR) %>%
  kbl() %>%
  kable_styling() %>%
  kable_paper(full_width = FALSE)
```

**(1)**

Identifique:

a variável resposta (Y): {1:MULTICHOICE_S:= peso de um molusco \~ peso esperado de um molusco \~ zona \~ peso médio dos moluscos \~ localização do molusco }

a variável independente, ou fator, (X): {1:MULTICHOICE_S:= zona \~ peso de um molusco \~ peso esperado de um molusco \~ peso médio dos moluscos \~ localização do molusco }


**(2)**

Indique a frase apropriada ao contexto da ANOVA:

{20:MULTICHOICE_S= O fator zona divide-se em 3 grupos \~ O grupo zona divide-se em 3 fatores \~ O grupo zona divide-se em 3 níveis \~ O fator zona divide-se em 3 fatores }



### feedback


## variante `r VAR <- 4; VAR`



Pretende-se avaliar se o peso esperado (ou média populacional) de um molusco adulto difere em três zonas da Ria de Aveiro (Costa Nova, São Jacinto, Torreira) e para essa finalidade foram recolhidos 4 pesos de moluscos por zona apresentados na tabela seguinte:


```{r echo=F}
create_table(VAR) %>%
  kbl() %>%
  kable_styling() %>%
  kable_paper(full_width = FALSE)
```

**(1)**

Identifique:

a variável resposta (Y): {1:MULTICHOICE_S:= peso de um molusco \~ peso esperado de um molusco \~ zona \~ peso médio dos moluscos \~ localização do molusco }

a variável independente, ou fator, (X): {1:MULTICHOICE_S:= zona \~ peso de um molusco \~ peso esperado de um molusco \~ peso médio dos moluscos \~ localização do molusco }


**(2)**

Indique a frase apropriada ao contexto da ANOVA:

{20:MULTICHOICE_S= O fator zona divide-se em 3 grupos \~ O grupo zona divide-se em 3 fatores \~ O grupo zona divide-se em 3 níveis \~ O fator zona divide-se em 3 fatores }



### feedback


## variante `r VAR <- 5; VAR`



Pretende-se avaliar se o peso esperado (ou média populacional) de um molusco adulto difere em três zonas da Ria de Aveiro (Costa Nova, São Jacinto, Torreira) e para essa finalidade foram recolhidos 4 pesos de moluscos por zona apresentados na tabela seguinte:


```{r echo=F}
create_table(VAR) %>%
  kbl() %>%
  kable_styling() %>%
  kable_paper(full_width = FALSE)
```

**(1)**

Identifique:

a variável resposta (Y): {1:MULTICHOICE_S:= peso de um molusco \~ peso esperado de um molusco \~ zona \~ peso médio dos moluscos \~ localização do molusco }

a variável independente, ou fator, (X): {1:MULTICHOICE_S:= zona \~ peso de um molusco \~ peso esperado de um molusco \~ peso médio dos moluscos \~ localização do molusco }


**(2)**

Indique a frase apropriada ao contexto da ANOVA:

{20:MULTICHOICE_S= O fator zona divide-se em 3 grupos \~ O grupo zona divide-se em 3 fatores \~ O grupo zona divide-se em 3 níveis \~ O fator zona divide-se em 3 fatores }



### feedback


## variante `r VAR <- 6; VAR`



Pretende-se avaliar se o peso esperado (ou média populacional) de um molusco adulto difere em três zonas da Ria de Aveiro (Costa Nova, São Jacinto, Torreira) e para essa finalidade foram recolhidos 4 pesos de moluscos por zona apresentados na tabela seguinte:


```{r echo=F}
create_table(VAR) %>%
  kbl() %>%
  kable_styling() %>%
  kable_paper(full_width = FALSE)
```

**(1)**

Identifique:

a variável resposta (Y): {1:MULTICHOICE_S:= peso de um molusco \~ peso esperado de um molusco \~ zona \~ peso médio dos moluscos \~ localização do molusco }

a variável independente, ou fator, (X): {1:MULTICHOICE_S:= zona \~ peso de um molusco \~ peso esperado de um molusco \~ peso médio dos moluscos \~ localização do molusco }


**(2)**

Indique a frase apropriada ao contexto da ANOVA:

{20:MULTICHOICE_S= O fator zona divide-se em 3 grupos \~ O grupo zona divide-se em 3 fatores \~ O grupo zona divide-se em 3 níveis \~ O fator zona divide-se em 3 fatores }



### feedback

