---
title: "c1-descritiva-aleatoria"
author: "rmdmoodle"
date: "2024/05/21"
output: html_document
---

Objetivo de avaliação: Capítulo 1 - Estatística Descritiva

Questão de variantes aleatórias.


# código


```{r echo=FALSE, results=FALSE}

# Avoid scientific notation in all document
options(scipen = 999)

# No geral, não mostra "code chunks"
knitr::opts_chunk$set(echo = FALSE) 

# Fixar as variantes produzidas
# em número infinito.
set.seed(11)

# Dimensão das amostras (quantidade em VARCOUNT)
dimX <- sample(x = c(4, 5, 6), size = 1)

# Inventa amostras (quantidade em VARCOUNT)
amostra <- round(rnorm(dimX, 8, 2), 1)

# Tabelas e matrizes bem expostas no Moodle
library(kableExtra)

# Produz uma "R matrix" para ficar bem no Moodle
create_matrix <- function() {

  matriz_linha <- matrix(amostra, ncol = dimX)
  
  rownames(matriz_linha) <- "volume (em m3)"
  
  # Não é necessário
  #colnames(matriz_linha) <- as.character(seq(1,dimX))
  
  return(matriz_linha)
}
```





# enredo 


Considere a seguinte variável aleatória:

**X** : Volume (em \(m^3\)) ocupado por uma acácia com 50cm de altura

e a amostra

```{r echo=F}
create_matrix() %>%
  kbl() %>%
  kable_styling() %>%
  kable_paper(full_width = FALSE)
```


# Pedir a média - "média"

A média amostra é: {:NUMERICAL:=`r mean(amostra)`:0.1} (1 casa decimal)



# Pedir o desvio-padrão - "desvio-padrão"

O desvio padrão corrigido é: {:NUMERICAL:=`r sd(amostra)`:0.1} (1 casa decimal)



# Pedir a dimensão da amostra  - "dimensão"

A dimnensão da amostra é: {:NUMERICAL:=`r dimX`:0}


# "conceito1"

A média amostral é uma medida de {:MULTICHOICE_S:=localização central\~%-25%dispersão central\~%-25%localização relativa\~%-25%dispersão relativa} (desconta 25% do valor se errar).

