---
title: "c1-descritiva"
author: "rmdmoodle"
date: "2024/05/21"
output: html_document
---

Este ficheiro define uma "questão aleatória" para o Moodle.

Objetivo de avaliação: Capítulo 1 - Estatística Descritiva

Questão de variantes planeadas em que se predefine 
todos os casos a serem sorteados pelos estudantes 
no momento do teste.


# código


```{r echo=FALSE, results=FALSE}
#  Optional mostrar ou não:
#  echo=FALSE, results=FALSE


# Obrigatório no método de variantes planeadas
VAR         = 1  # Faz knitr com a variante escolhida em VAR
VARCOUNT    = 3  # Total de variantes

# Avoid scientific notation in all document
options(scipen = 999)

# No geral, não mostra "code chunks"
knitr::opts_chunk$set(echo = FALSE) 

# Fixar as variantes produzidas
set.seed(11)

# Dimensão das amostras (quantidade em VARCOUNT)
dimX <- c(4, 5, 6)

# Inventa amostras (quantidade em VARCOUNT)
amostra <- list(
  round(rnorm(dimX[1], 8, 2),1),
  round(rnorm(dimX[2], 10, 2),1),
  round(rnorm(dimX[3], 12, 2),1)
)


# Tabelas e matrizes bem expostas no Moodle
library(kableExtra)


# Produz uma "R matrix" para ficar bem no Moodle
create_matrix <- function(v) {
  # "v" é a variante 1, 2, 3, 
  
  matriz_linha <- matrix(amostra[[v]], ncol = dimX[v])
  
  rownames(matriz_linha) <- "volume (em m3)"
  
  # Não é necessário
  #colnames(matriz_linha) <- as.character(seq(1,dimX[v]))
  
  return(matriz_linha)
}

```


# enredo 


Considere a seguinte variável aleatória:

**X** : Volume (em \(m^3\)) ocupado por uma acácia com 50cm de altura

e a amostra

```{r echo=F}
create_matrix(VAR) %>%
  kbl() %>%
  kable_styling() %>%
  kable_paper(full_width = FALSE)
```


# Pedir a média (Variante `r VAR`) - "média"

A média amostra é: {:NUMERICAL:=`r mean(amostra[[VAR]])`:0.1} (1 casa decimal)



# Pedir o desvio-padrão (Variante `r VAR`) - "desvio-padrão"

O desvio padrão corrigido é: {:NUMERICAL:=`r sd(amostra[[VAR]])`:0.1} (1 casa decimal)



# Pedir a dimensão da amostra  (Variante `r VAR`) - "dimensão"

A dimnensão da amostra é: {:NUMERICAL:=`r dimX[[VAR]]`:0}


# "conceito1"

A média amostral é uma medida de {:MULTICHOICE_S:=localização central\~%-25%dispersão central\~%-25%localização relativa\~%-25%dispersão relativa} (desconta 25% do valor se errar).










